【裁判字號】    97,上訴,991
【裁判日期】    970520
【裁判案由】    毒品危害防制條例
【裁判全文】
臺灣高等法院臺中分院刑事判決         97年度上訴字第991號
上  訴  人
即  被  告  乙○○
                      2號
                    現另案於臺灣臺中監獄執行中
上列上訴人因毒品危害防制條例案件，不服臺灣臺中地方法院97
年度訴字第367號中華民國97年2月29日第一審判決（起訴案號：
臺灣臺中地方法院檢察署96年度毒偵字第6924號），提起上訴，
本院判決如下：
    主  文
原判決撤銷。
乙○○施用第一級毒品，累犯，處有期徒刑玖月。
扣案之第一級毒品海洛因壹包（驗餘淨重零點壹貳陸玖公克），
沒收銷燬之。
    事  實
一、乙○○前因煙毒及違反麻醉藥品管理條例案件，經臺灣臺南
    地方法院以八十六年度訴字第四九一號判決分別判處有期徒
    刑三年四月及三月確定；又因違反藥事法案件，經臺灣臺中
    地方法院以八十六年度訴字第二０九八號判決判處有期徒刑
    五月確定，上開三罪嗣經法院裁定應執行有期徒刑三年十一
    月確定，於民國九十一年二月五日假釋出監，應至九十三年
    一月二日假釋期間始行屆滿；惟其又於假釋期內另因施用第
    一級毒品案件，經臺灣臺中地方法院以九十一年度訴字第二
    三六九號判決判處有期徒刑九月確定，前揭假釋旋遭撤銷，
    所餘殘刑有期徒刑一年十月二十八日再與上開有期徒刑九月
    之刑期接續執行，於九十五年五月二日在監服刑期滿執行完
    畢。又因施用毒品案件，經法院裁定施予強制戒治一年，於
    九十二年十月三日強制戒治執行完畢釋放出所。詎其仍不知
    悔改，在前揭強制戒治執行完畢釋放後五年內，復基於施用
    第一級毒品海洛因之犯罪故意，於九十六年八月四日某時，
    以將海洛因置於針筒內注射之方式，在臺中市○○路某汽車
    旅館內，施用第一級毒品海洛因一次。嗣於九十六年八月四
    日下午四時許，在臺中市○○路○段六十六號前因所共乘之
    機車違規紅燈右轉而經警攔檢，在有偵查犯罪權限之機關發
    覺犯罪前，主動提出置放於上衣口袋內之第一級毒品海洛因
    一包，並向實施盤檢之臺中市警查局第二分局永興派出所巡
    佐甲○○供出上揭施用毒品之情事，而為警查獲，並扣得其
    所有之海洛因一包（驗餘淨重零點一二六九公克），始悉上
    情，乙○○嗣並依法接受裁判。
二、案經臺中市警察局第二分局報請臺灣臺中地方法院檢察署檢
    察官偵查起訴。
    理  由
一、上開犯罪事實，業據被告乙○○於警詢、偵查、原審及本院
    審理中坦承不諱，並有第一級毒品海洛因一包（驗餘淨重零
    點一二六九公克）扣案足憑，及行政院衛生署草屯療養院鑑
    定書一份附卷可稽，且被告於前揭時、地為警查獲後，經警
    採其尿液送驗結果，確呈嗎啡（施用海洛因者會在其體內代
    謝為嗎啡成分殘留，並經由尿液排出）陽性反應，有中山醫
    學大學附設醫院檢驗科藥物檢測中心檢驗報告、尿液代號與
    真實姓名對照表各一份在卷可參，足徵被告前揭自白應屬實
    情。此外另查：
  (一)被告前因施用毒品案件，經法院裁定施予強制戒治一年，於
    九十二年十月三日強制戒治執行完畢釋放出所等情，有臺灣
    高等法院被告前案紀錄表及刑案資料查註紀錄表各一份附卷
    可按。被告於前開強制戒治執行完畢釋放後，五年內再犯本
    件施用毒品犯行，堪可認定。
  (二)另按刑法第62條所謂「發覺」，固非以有偵查犯罪職權之機
    關或人員確知其人犯罪無誤為必要，而於對其發生嫌疑時，
    即得謂為已發覺；但此項對犯人之嫌疑，仍須有確切之根據
    得為合理之可疑者，始足當之，若單純主觀上之懷疑，要不
    得謂已發生嫌疑（最高法院72年臺上字第641 號判例意旨參
    照）。本件被告係於九十六年八月四日下午四時許，在臺中
    市○○路○段六十六號前因所共乘之機車違規紅燈右轉而經
    警攔檢，在有偵查犯罪職權之機關或個人發覺其犯罪前，自
    動向臺中市警察局第二分局永興派出所巡佐甲○○自首其施
    用第一級毒品犯行，有甲○○之職務報告及臺中市警察局第
    二分局訊問筆錄（見警卷第1、2至5 頁）可稽，復經證人甲
    ○○於本院審理時到庭結證查獲之經過明確，足認被告確係
    在員警未發現有確切之根據得為合理懷疑其有犯罪事實欄所
    載犯行前，即主動供述其該次施用第一級毒品海洛因犯行，
    就該次犯行自係符合自首之要件無誤。
    本案事證已臻明確，被告犯行洵堪認定。
二、查被告乙○○前因施用毒品案件，經強制戒治執行完畢並釋
    放後，五年內再度施用第一級毒品海洛因，核其所為，係犯
    毒品危害防制條例第十條第一項之施用第一級毒品罪。被告
    為供自己施用之目的而持有上開毒品，其於施用前後持有第
    一級毒品海洛因之低度行為，應為施用之高度行為所吸收，
    不另論罪。查被告前因煙毒及違反麻醉藥品管理條例案件，
    經臺灣臺南地方法院以八十六年度訴字第四九一號判決分別
    判處有期徒刑三年四月及三月確定；又因違反藥事法案件，
    經臺灣臺中地方法院以八十六年度訴字第二０九八號判決判
    處有期徒刑五月確定，上開三罪嗣經法院裁定應執行有期徒
    刑三年十一月確定，於九十一年二月五日假釋出監，應至九
    十三年一月二日假釋期間始行屆滿；惟其又於假釋期內另因
    施用第一級毒品案件，經臺灣臺中地方法院以九十一年度訴
    字第二三六九號判決判處有期徒刑九月確定，前揭假釋旋遭
    撤銷，所餘殘刑有期徒刑一年十月二十八日再與上開有期徒
    刑九月之刑期接續執行，於九十五年五月二日在監服刑期滿
    執行完畢，有臺灣高等法院被告前案紀錄表及刑案資料查註
    紀錄表在卷可按，其受有期徒刑之執行完畢，五年內故意再
    犯本件法定本刑有期徒刑以上之罪，應依刑法第四十七條第
    一項規定論以累犯，並依法加重其刑。又被告對有偵查犯罪
    職權之機關或個人未發覺之本件施用毒品犯行之罪，自首而
    接受裁判，已如前述，就本案犯行，應依刑法第62條前段規
    定，減輕其刑；至此部分刑有加重及減輕者，應依法先加後
    減之。
三、原審對被告所犯之本案施用第一級毒品犯行論罪科刑，本非
    無見，惟被告本件犯罪，係在有偵查犯罪職權之機關或個人
    發覺其犯罪前，自動向臺中市警察局第二分局員警自首其施
    用第一級毒品犯行，主動接受裁判，已如前所論述。原審漏
    未審認被告本件係對有偵查犯罪職權之機關或個人未發覺之
    犯罪，自首而接受裁判，並就本次犯行，依刑法第62條前段
    規定減輕其刑，容有未洽，被告就此部分提起上訴認原判決
    量刑過重，指摘原判決不當，即為有理由，應由本院將原判
    決予以撤銷改判。爰審酌被告先前曾因施用毒品犯行接受強
    制戒治及入監服刑，竟未能從中記取教訓，深切體認毒品危
    害己身健康之鉅，反而再次趁隙施用海洛因，顯見被告自制
    能力嚴重不足。尤其被告另於九十六年六月二十三日施用第
    一級毒品海洛因，甫經本院以九十六年度上訴字第二七０六
    號判決判處有期徒刑十月確定，有該案刑事判決一份在卷可
    考。被告於該案為警查獲後猶不思收斂，繼續施用毒品不輟
    ，益徵其身染毒癮已深，而有接受相當期間監禁教化之必要
    ，以促其及早矯正吸毒惡習；惟念及施用毒品固戕害個人健
    康至鉅，然就他人權益之侵害仍屬有限，及其犯罪目的、手
    段、犯罪後坦承犯行之態度、具有國中畢業學歷之智識程度
    等一切情狀，量處如主文第二項所示之刑，以示懲儆。扣案
    之海洛因一包（驗餘淨重零點一二六九公克），屬毒品危害
    防制條例第二條第二項第一款所稱之第一級毒品，應依同條
    例第十八條第一項前段之規定，沒收銷燬之。
據上論斷，應依刑事訴訟法第369條第1項前段、第364條、第299
條第1項前段，毒品危害防制條例第10條第1 項、第23條第2項、
第18條第1項前段，刑法第11條、第47條第1項、第62條前段，判
決如主文。
本案經檢察官丙○○到庭執行職務。
中    華    民    國    97    年     5    月    20    日
            刑事第一庭  審判長法  官  陳  紀  綱
                              法  官  姚  勳  昌
                              法  官  張  智  雄
上列正本證明與原本無異。
如不服本判決應於收受送達後十日內向本院提出上訴書狀，其未
敘述上訴之理由者並得於提起上訴後十日內向本院補提理由書（
須按他造當事人之人數附繕本）。
                              書記官  謝  雅  惠
中    華    民    國    97    年     5    月    20    日
附錄論罪科刑法條
毒品危害防制條例第10條第1項
施用第一級毒品者，處 6 月以上 5 年以下有期徒刑。


司法院資訊處製作；財團法人民間司法改革基金會備份。
